臺灣高等法院刑事判決
上　訴　人　臺灣臺北地方法院檢察署檢察官
被　　　告　甲○○
選任辯護人　黃銘照律師
被　　　告　乙○○
　　　　　　丙○○
　　　　　　丁○○
　　　　　　戊○○
上　一　人
選任辯護人　林耀泉律師
　　　　　　王嘉斌律師
上列上訴人因被告詐欺等案件，不服臺灣臺北地方法院92年度易
字第2070號，中華民國94年4月29日第一審判決（起訴案號：臺
灣臺北地方法院檢察署92年度偵字第8408號），提起上訴，本院
判決如下：
    主  文
上訴駁回。
    理  由
一、公訴意旨略以：丙○○係中一營造工程股份有限公司（以下
    簡稱中一公司）實際負責人，甲○○係中一公司執行副總經
    理，於民國（下同）90年間，標得台塑關係企業長庚醫院復
    建分院Ｃ棟土方工程後，共同意圖為自己不法之所有，並基
    於概括犯意，夥同有犯意聯絡之自稱雲從龍公司負責人戊○○及稱幫派分子之丁○○，於91年2月3日向民泰營造有限公
    司（以下簡稱民泰公司）員工張瑞雲佯稱，本件工程有豐厚
    利潤，使民泰公司負責人王懷威陷於錯誤，同意於91年2月4
    日與中一公司訂約，轉承攬前揭土方工程，並於簽約時交付
    中一公司代表甲○○，工程履約保證金新臺幣（下同）4 百
    萬元，另為處理中一公司與之前下包曾氏興公司工程款糾紛
    及工程圍事事宜，王懷威並交付戊○○及丁○○現金2 百萬
    元及面額總計4百70萬元之支票4紙，甲○○旋藉口需修改合
    約內容離去，91年2月6日甲○○又向民泰公司佯稱因本件土
    方工程進度落後，願以現金給付工程款，央求民泰公司於農
    曆春節期間施工，使民泰公司陷於錯誤，同意施工，詎甲○○事後未依約付款，且於91年2月19日下午7時許，由丙○○
    率戊○○、丁○○至民泰公司，表示甲○○之承諾不算數，
    並約定於91年2月21 日修正合約及給付工程款，惟屆期指派
    有犯意聯絡之中一公司工地主任乙○○對民泰公司提出之出
    土簽單不予簽認，資為不依約付款之理由。期間於91年3 月
    6日下午11 時許，丁○○以電話向民泰公司員工賴偉志嚇稱
    ：立即返回臺中，不准至工地，不准報警，否則將賴偉志打
    死等語，使賴偉志心生畏懼，當晚即辭職，然經民泰公司婉
    言相求，賴偉志始同意返回公司5 天交接業務，乙○○發現
    賴偉志返回工地，隨即通知甲○○與丁○○率員至工地工務
    所喝令賴偉志離去，迄 91年3月10日止，民泰公司依約施工
    之工程款達1千1百80餘萬元，丙○○等人仍拒絕給付，民泰
    公司始知受騙，計丙○○等人詐得2千2百50萬元，因認甲○○、丙○○、戊○○、丁○○、乙○○所為，均涉犯刑法第
    339條第1項之詐欺罪嫌，丁○○另涉犯刑法第305 條之恐嚇
    罪嫌云云。
二、按犯罪事實應依證據認定之，無證據不得認定其犯罪事實；
    不能證明被告犯罪者，應諭知無罪之判決，刑事訴訟法第15
    4條第2項、第301條第1項分別定有明文。又事實之認定，應
    憑證據，如未能發現相當證據，或證據不足以證明，自不能
    以推測或擬制之方法，為裁判基礎；且認定犯罪事實所憑之
    證據，雖不以直接證據為限，間接證據亦包括在內，然而無
    論直接證據或間接證據，其為訴訟上之證明，須於通常一般
    之人均不致有所懷疑，而得確信其為真實之程度者，始得據
    為有罪之認定，倘其證明尚未達到此一程度，而有合理之懷
    疑存在而無從使事實審法院得有罪之確信時，即應由法院為
    諭知被告無罪之判決（參見最高法院40年台上字第86號判例
    、76年台上字第4986號判例）。再按認定犯罪事實應依證據
    ，為刑事訴訟法所明定，故被告否認犯罪事實所持之辯解，
    縱屬不能成立，仍非有積極證據足以證明其犯罪行為，不能
    遽為有罪之認定（參見最高法院30年上字第1831號判例）。
    次按刑事訴訟法第161條已於 91年2月8日修正公布，修正後
    同條第1 項規定：檢察官就被告犯罪事實，應負舉證責任，
    並指出證明之方法。因此，檢察官對於起訴之犯罪事實，應
    負提出證據及說服之實質舉證責任。倘其所提出之證據，不
    足為被告有罪之積極證明，或其闡明之證明方法，無從說服
    法官以形成被告有罪之心證，基於無罪推定之原則，自應為
    被告無罪判決之諭知（參見最高法院92年台上字第128 號判
    例）。
三、公訴人認被告甲○○等人涉有前開犯行，無非係以民泰公司
    代表人王懷威之指訴、證人陳志凌、郭榮財之證詞及中一公
    司與民泰公司之工程合約書、附件、履約金保證書、被告戊○○、丁○○簽具之收據、曾氏興公司及游寶珠簽具之切結
    書、91年2月19日及2月20日之會勘紀錄、91年3月3日工地現
    場會議紀錄、91年3月5日工作協調會議紀錄、91年3月8日工
    地協調會議紀錄、民泰公司91年2月22日、3月1日、3月2 日
    土方報表、戊○○以立委用箋手書中一公司係與雲從龍公司
    簽約、民泰公司與惟堡公司合約、惟堡公司切結書、向民泰
    公司之請款單、借款單等為憑據。訊據被告丙○○、甲○○
    、戊○○、丁○○、乙○○均矢口否認有詐欺犯行，被告丁○○亦否認另犯恐嚇行為，被告甲○○辯稱：中一公司為系
    爭林口長庚復健分院Ｃ棟建築工程棄土案（系爭工程）之承
    攬人，中一公司於承包系爭工程後，即決定將上開工程分包
    予雲從龍公司之戊○○施作，嗣戊○○與民泰公司合作，決
    定以民泰公司之名義與中一公司簽訂系爭工程之次承攬合約
    ，由民泰公司擔任名義上之次承攬人，惟民泰公司於 91年2
    月4 日簽約之際，無法向中一公司提供履約保證金，屢經伊
    催付，均不理會，而依工程合約第18條第1 項約定，中一公
    司可取銷民泰公司之承攬權利，而中一公司未依合約第28條
    約定，將合約書正本交予民泰公司收執，係因民泰公司之王
    懷威向伊表示，既然已簽了合約書，他為瞭解合約書之詳細
    內容，希望伊能把合約書交給他閱覽，伊不疑有他，且因合
    約尚未正式生效，經請示丙○○後，始把合約書副本交予王
    懷威，故民泰公司所持之合約書是副本，惟王懷威取得合約
    書副本後，拒絕交還，且擅自更改該合約書內容，伊只好要
    求雲從龍公司另訂立合約書，由戊○○出具履約保證票，始
    完成雙方訂約手續，至91年2月7日上午戊○○告知伊，因其
    母病危，故由民泰公司之王懷威幫其代為處理工地事宜，中
    一公司始同意由民泰公司人員在工地現場處理工務，然事後
    中一公司發現，無論雲從龍公司或民泰公司，均無派人至現
    場施作土方工程，僅派事務人員在現場處理庶務而已，完全
    係由民泰公司找來施作之下包惟堡公司施作該工程，有關支
    付給工人或司機等人之工資，完全由惟堡公司或中一公司直
    接支付之，中一公司所應支付施作之下包廠商工程款，已全
    部支付予雲從龍公司或惟堡公司，伊並無對民泰公司施用詐
    術等語；被告丙○○辯稱：中一公司向台塑接案子時，有分
    Ａ棟及Ｃ棟，Ａ棟先行施工，由下包曾氏興公司施工，因當
    時挖土方時，Ａ棟挖出的石頭較少，所以曾氏興公司有賠錢
    ，而無法再繼續Ｃ棟的土方工程，伊認識戊○○就問他是否
    可以接續下去施工，他說可以，之後就由他接洽，伊並委託
    公司之副總經理甲○○處理這個工程案，之後因民泰公司未
    與中一公司簽約，亦無繳交履約保證金，伊遂與戊○○去過
    民泰公司一次，問他們工作如何處理，其他伊並不清楚等語
    ；被告戊○○辯稱：91年1 月間伊碰到丙○○，談到中一公
    司與曾氏興公司間之工程有些停頓，因伊雲從龍公司想要接
    續工程，遂找曾氏興公司溝通，得知因Ａ棟之含石量太少，
    所以他賠錢，並欠下包的錢，所以Ｃ棟沒辦法開工，伊代表
    雲從龍公司與曾氏興公司談，後來談成貼補曾氏興公司的金
    額是670萬元，91年1月底時，因伊母親病危，丁○○說民泰
    公司有算過這個工程願意與雲從龍公司合作，伊之前並不認
    識民泰公司的人，是經過丁○○介紹而與張瑞雲談了二、三
    次，她說她是負責人，答應伊要給曾氏興公司的補貼及履約
    保證金後，由民泰公司來主導此工程，之後她就安排中一公
    司甲○○與民泰公司王懷威簽約，草約完成後由惟堡公司下
    包，由惟堡公司先墊現金2百萬元及開立470萬元之支票，交
    給伊及丁○○，伊即與甲○○到台塑的工務部會議室再交予
    曾氏興公司簽立切結書，之後回到民泰公司，希望民泰公司
    能履行支付履約保證金，王懷威堅持要看合約，次日才願意
    支付履約保證金，甲○○不疑有他就將合約的副本留下給王
    懷威參考，惟王懷威拿合約副本要求惟堡公司再提供4 百萬
    元之履約保證金，惟堡公司不同意，認為應該是承包商民泰
    公司要付的責任，次日，甲○○通知伊如果民泰公司在第二
    天不支付履約保證金，合約就不成立，伊就再去民泰公司跟
    張瑞雲協商，問是否真的拿不出履約保證金，並表示雲從龍
    公司願意支付這筆錢並承攬工程，張瑞雲同意，故後來就由
    雲從龍公司與中一公司簽約，王懷威也同意去工地管理施工
    ，伊一再請王懷威跟雲從龍公司簽下包合約或合作合約，但
    他都拖延，當時因Ａ、Ｃ棟工程是同一個合約，所以伊有工
    期壓力，且因伊母親於 91年2月17日過世，所以請王懷威幫
    忙，王懷威就拿著未成立的合約去台塑公司鬧，希望台塑公
    司承認此合約，91年2月19 日伊陪丙○○去民泰公司，希望
    王懷威不要再鬧，也希望他不要再做了，因系爭工程是雲從
    龍公司與中一公司簽約，Ｃ棟土方工程部分實際上由惟堡公
    司及雲從龍公司施工。而下包惟堡公司實際是拿4 百萬元現
    金及470萬元之支票給民泰公司，但民泰公司只有轉交2百萬
    元現金及470 萬元之支票給伊，用以支付曾氏興公司，惟堡
    公司知道民泰公司私自扣留2 百萬元後，有對民泰公司提出
    告訴要求返還此2 百萬元等語；被告丁○○辯稱：系爭工程
    是張瑞雲說她要做這個工程而拜託伊，請伊向戊○○談，伊
    之後收到要給曾氏興公司的2 百萬元現金。伊是雲從龍公司
    任職之工地負責人，工程款從頭到尾都有付，是付給惟堡公
    司，因為實際在做的是惟堡公司，伊每天都有在工地現場，
    民泰公司有共同管理，但有沒有付錢給民泰公司伊不清楚，
    伊並不認識賴偉志，也沒有打電話恐嚇他，伊當時在工地都
    是一個人，伊沒有與甲○○去工地叫賴偉志離開等語；被告
    乙○○辯稱：伊只是中一公司在長庚醫院復健分院Ｃ棟土地
    工程的工地主任，伊都依照甲○○的指示，針對雲從龍公司
    才簽，其他公司不要簽，伊並無詐欺等語。
四、經查：
（一）被訴詐欺部分：
　１、本件緣係曾氏興公司承攬中一公司之長庚紀念醫院復健分
      院Ａ、Ｃ棟之工程棄土，因Ａ棟先施工，而挖出土之含石
      量太低，導致虧損週轉不靈而無法繼續施工Ｃ棟，雲從龍
      公司希望能承攬Ｃ棟之工程棄土，故與中一公司及曾氏興
      公司溝通，且與曾氏興公司達成協議，給付曾氏興公司67
      0 萬元，曾氏興公司即退出此工程，此時惟堡公司之負責
      人曾世富因欲承包此工程，而請求民泰公司代為向中一公
      司查詢，經被告丁○○介紹民泰公司之張瑞雲予雲從龍公
      司之總經理戊○○，表明願意合作並代為監工此工程，經
      協商後，被告戊○○與張瑞雲決定以民泰公司之名義與中
      一公司簽訂系爭工程之次承攬合約，由民泰公司擔任名義
      上之次承攬人，中一公司與民泰公司雙方遂於91年2月3日
      議定條件，於91年2月4日簽約，此為公訴人於原審 93年1
      月8日行準備程序時所不爭執之事項。
 ２、 91年2月4日中一公司代表即被告甲○○、雲從龍公司代表
      即被告戊○○、被告丁○○與民泰公司王懷威及惟堡公司
      曾世富議定承攬條件，需由民泰公司及惟堡公司支付前述
      處理本工程前包商曾氏興公司之670 萬元及本合約之履約
      保證金4百萬元，而該670萬元係由曾世富以曾惟敏之名義
      開立支票4紙共470萬元，及現金2 百萬元交予王懷威，此
      業經證人曾惟敏於原審93年2月23日審理時證稱：「．．
      ．民泰公司在91年元月初收到向我們公司收了4 佰萬元的
      現金及470萬元的支票。（是否有說400萬元現金與470 萬
      元支票作何用？）工程處理費及棄土證明。」（見當日筆
      錄第5 頁），核與證人即民泰公司員工張瑞雲（與王懷威
      同居）於原審 93年3月18日審理時證稱：「（惟堡公司是
      否有付錢多少？）給670萬。（如何給670萬？）後來都是
      董事長在談比較多，2百萬元現金，另外470萬元支票．．
      」（見原審卷第二宗第25頁、27頁）之證詞相符。王懷威
      固於2月4日當日將此470萬元之支票4紙及現金2 百萬元交
      予被告戊○○、丁○○，惟戊○○、丁○○其二人即於當
      日將此670萬元交予曾氏興公司收執，此有被告戊○○、
      丁○○於91年2月4日簽立之收據及曾氏興公司於當日簽立
      之切結書附卷可稽。
 ３、 雖王懷威指稱其於當日除支付上述670 萬元外，另有交付
      被告甲○○履約保證金現金4 百萬元云云。惟此為被告甲○○所否認，依常理而言，同一日王懷威交付被告戊○○
      及丁○○現金2百萬元及470萬元之支票均會請其簽立收據
      ，則其若真有交付被告甲○○該現金4 百萬元，為何未要
      求被告甲○○另行簽立收據？且觀諸告訴人王懷威於其所
      提出告訴狀（見91年他字第3880號偵查卷二第18頁）其中
      僅提及「．．經王宜楨（指甲○○）等要求於91年2月4日
      交付履約保證金及工程圍事利潤新台幣現金2 佰萬元整暨
      支票470萬元整共計670萬元整由其手下．．」（詳見該卷
      第3頁）及其後之告訴狀（見該卷第21頁第8行）提及：「
      ．．當循被告甲○○要求，隨即給付其保證金新台幣 670
      萬元，由本公司人員進場施作．．．」，另告訴人王懷威
      亦於91年4月3日在台北縣警察局刑警隊訊問筆錄內僅提及
      「．．簽約時，我當場交付給王女新台幣2 佰萬元現金及
      470萬元的支票．．」（見前開卷第7頁），全然未見其有
      任何隻字片語提到另外所交付的現金4 百萬元，顯見當日
      未有4 百萬元現金之事。再者告訴人王懷威若真有交付履
      約保證金現金4 百萬元，則其何須又另行簽立履約保證金
      證書（見前開卷第40頁），而約定由乙方（即民泰公司）
      開具銀行可轉讓定存單4 百萬元予甲方（指中一公司）作
      為履約保證金？又於告訴人王懷威所提出之工程合約書第
      18條履約保證，約定由乙方開立可轉讓銀行定存單4 百萬
      元質押予甲方作為履約保證（見前開卷第28頁），顯然本
      件合約條文及其附件所載履約保證金均為銀行定期存單，
      並非現金，倘告訴人王懷威更改為現金支付，自應更改契
      約內容，否則亦需另立書據憑以證明，始合乎常理，另參
      諸告訴人王懷威於原審93年2月23日審理時亦證稱：2 月4
      日當天僅支付現金2百萬元，除了這2百萬元外，沒有拿出
      其他的錢。雖王懷威又稱，交給甲○○的4 百萬元現金，
      是惟堡公司出的云云（見該次筆錄第5 頁），然此為證人
      曾惟敏所否認，並因此致惟堡公司與民泰公司所訂立之合
      約因而尚未生效等情，業據證人曾惟敏於原審 93年2月23
      日審理時證稱：「．．（民泰公司事後有無向你要履約保
      證金？）有。要4百萬元。（是否有給？）沒有給。．．
      （你們是否有與民泰公司完成工程合約？）事實上沒有完
      成，因為沒有付履約保證金，叫我們先進場做。」（見該
      次筆錄第五頁、第六頁），核與告訴人王懷威之同居人張
      瑞雲於原審 93年3月18日審理時證稱：要標本件工程，需
      給工程處理費670萬元，惟堡公司給670萬元，91年2月4日
      ，惟堡公司曾世富沒有帶現金，只有票，當天開470 萬元
      支票，董事長叫我辦公室拿出現金2 百萬元給戊○○等語
      ，足見告訴人王懷威所指稱其交付被告甲○○4 百萬元是
      惟堡公司出的，顯然不實。公訴人雖以告訴人王懷威之友
      人陳志凌之證詞為證，惟據證人陳志凌於 92年6月30日偵
      訊時證稱：我有看到王懷威有拿現金4 百多萬元給王小姐
      ，也有簽字，是曾世富跟我說的，現金4百多萬元云云（
      見92年度偵字第8408號偵查卷第53頁背面），於原審93年
      2月23日審理時證稱：「（4百萬元何人拿？）曾世富拿。
      ．．（你說曾世富拿錢給甲○○？）他拿現金給甲○○，
      大約是3百多萬元，3、4 疊現金，．．」（見該次筆錄第
      30、31頁），而告訴人王懷威則證稱：「（拿給甲○○的
      4 百萬元從何來？）我是從我辦公室拿出來，我本來就準
      備好，．．（有無要甲○○簽收據？）沒有。」（見該日
      筆錄第48、49頁）。證人陳志凌與告訴人王懷威對於究係
      何人將4 百萬元交付予甲○○，及甲○○當日是否有簽立
      收據之供詞，所言互不相同，益見證人陳志凌之證詞與事
      實不符，自不足採，依前揭所述，告訴人王懷威於2月4日
      當日並無交付現金4百萬元予被告甲○○，至為灼然。
 ４、 告訴人王懷威雖主張工程合約書副本上特別條款第16點土
      尾費用之記載是經過被告甲○○之同意而記載，惟此為被
      告甲○○所否認，並主張該點是告訴人王懷威擅自添加於
      副本上，工程合約書正本二份均無此點之記載，告訴人王
      懷威就此雖於原審93年12月13日訊問時陳稱：是甲○○嫌
      伊寫於副本上之字醜不好看，才說要將正本拿回去用打字
      云云（見該日筆錄第5頁）。惟據證人張瑞雲於原審93年3
      月18日訊問時證稱：因為合約上有2月3日的協調沒有寫上
      去，所以在合約上就加註一條，甲○○說王董你的字比較
      漂亮，就由王懷威董事長寫上去，用我們公司的土尾是19
      0元，用中一公司就130元云云（見該日筆錄第24頁）。就
      本件系爭工程合約書副本上特別條款第16點由告訴人王懷
      威記載之原因，顯然證人張瑞雲之證詞與告訴人王懷威之
      陳述不符，該點是否確係經由被告甲○○之同意而予以註
      記已有疑義，且觀諸告訴人王懷威所呈之該份副本特別條
      款第15點是被告甲○○親自手寫記載，且於該點結尾處並
      有中一公司負責人邱志良與民泰公司負責人王懷威之用印
      確認，此部分兩造均無意見，依一般訂約之習慣，第15點
      既係由被告甲○○書寫，如有繼續書寫之必要，應由被告
      甲○○繼續書寫即可，實無另行改由告訴人王懷威書寫之
      必要，況第16點之文字並無蓋用任何印文，核與一般訂約
      手寫註記之習慣不符，實難認工程合約書副本上該點之記
      載確有經被告甲○○之同意，應認該點僅係告訴人王懷威
      事後所加，故告訴人王懷威此部分之指訴無足採信。
 ５、 依系爭工程合約書第18條約定：「乙方（即民泰公司）應
      開立合約總價款之10％即可轉讓銀行定存單質押予甲方（
      指中一公司）作為履約保證，於合約簽訂生效之當日內提
      繳之，逾期則取消承攬權利，可轉讓銀行定存單及本票，
      於工程完工經業主驗收合格後無息退還乙方。」，依前開
      所述，民泰公司既未於簽約當日交付4 百萬元之銀行可轉
      讓定存單或現金予中一公司，則依前開約定，中一公司與
      民泰公司所簽訂之該份工程合約書並未生效力。又本件工
      程真正欲承包施作者，係惟堡公司而非民泰公司，且最後
      於現場實際施作者亦為惟堡公司而非民泰公司，此為公訴
      人於原審93年1月8日準備程序時所不爭執，中一公司與民
      泰公司之合約既已未生效力，則中一公司將所應支付施作
      下包廠商之工程款，已支付予下包雲從龍公司或民泰公司
      替雲從龍公司找來施作之下下包惟堡公司，亦據被告戊○○及證人曾惟敏證述屬實，中一公司既無積欠下包之工程
      款，難認其有何詐欺之犯行。且據被告戊○○及證人曾惟
      敏之所述，無論雲從龍公司或民泰公司，實際上均無派人
      施作土方工程，完全是由惟堡公司施作，該二公司僅派事
      務人員在現場處理庶務而已，有關支付予工人或司機等人
      之施作工資，均由惟堡公司或中一公司直接支付，民泰公
      司並未支付工資予施工之工人或司機，而民泰公司之人員
      在工地僅有20餘天，事後就退場，雲從龍公司、中一公司
      與民泰公司協商後，認為民泰公司合約沒有完成，所以退
      場之情事，亦據惟堡公司現場負責人羅煥爐結證屬實，尤
      見民泰公司並非中一公司之下包，且未在工地施作工程，
      中一公司對其並無給付工程款之義務，至於民泰公司雖曾
      派一、二位行政人員在工地協助雲從龍公司點工，然據被
      告戊○○所陳，其因母親生病住院，故請民泰公司派人至
      工地排工，其母嗣於92年2月17日去世，其有要求與民泰
      公司正式簽合作或下包合約，但王懷威不同意，並派人威
      脅中一公司，其才與中一公司共同赴桃園縣龜山鄉大埔派
      出所出動警力驅離，亦有其所呈予該派出所之函在卷可憑
      ，是以民泰公司派員在工地點工，亦僅係協助雲從龍公司
      ，為雲從龍公司與民泰公司之關係，民泰公司如為此要求
      點工之報酬，亦應係向雲從龍公司要求，均核與中一公司
      無涉，難認中一公司有何詐欺之犯行。
（二）被訴恐嚇之部分：
  １、恐嚇賴偉志部分：
      按被告以外之人於審判外之言詞或書面陳述，除法律別有
      規定者外，不得作為證據，刑事訴訟法第159條第1項定有
      明文，公訴人認被告丁○○涉嫌恐嚇之犯行，無非係以告
      訴人王懷威之指訴及證人郭榮財之證詞為據，惟據告訴人
      王懷威於91年3月30日警訊時指稱：「．．隔日上午7時許
      ，我公司一名賴姓員工要至工地做測量工作，中一公司的
      乙○○帶了二名男子對賴員恐嚇稱：『你最好回你公司去
      ，不要在這裡，否則會被打。』，賴員很害怕，便回公司
      ，並告訴我事情經過，說完後便向我辭職。」（見91年度
      他字第3880號偵查卷卷一第8頁）。證人郭榮財於91年4月
      3 日警訊時證稱：「．．．我當時很害怕，因小賴是我以
      前的同事，也在民泰公司上班，就是被戊○○、丁○○帶
      了二台自小客車人至工地恐嚇，並持槍押小賴至一旁，致
      小賴害怕，當日就辭職回台中，這些話是事後，小賴在電
      話中告訴我的，所以我很害怕。」（見前開偵查卷二第13
      頁背面），是以賴偉志是否確有受到被告丁○○之恐嚇，
      告訴人王懷威之指訴及證人郭榮財僅聽聞賴偉志所稱，其
      等自己並未親身見聞，其等所為之證詞，顯屬傳聞證據，
      均無證據能力，無從憑其等之陳述做為證據。而卷內亦無
      被害人賴偉志之年籍、地址等資料可供本院依職權傳訊，
      尚無從僅憑公訴人之前揭證據認定被告丁○○有此部分恐
      嚇之犯行。
  ２、恐嚇郭榮財之部分：
      據告訴人王懷威於91年3月30 日警訊時指稱：「91年3月8
      日下午15時至16時左右，甲○○帶了二車的人至我工地，
      恐嚇員工，．．拿手槍出來，員工害怕，就回台中，不做
      了。．．另戊○○帶了人至我工地，對我工地的員工郭先
      生稱：『小賴比較聰明，會跑回家去了，就安全了，你比
      較笨，是笨蛋，不懂社會事。不要等事情發生了，後悔就
      來不及了。』，後來郭先生很害怕，並向我請求辭職，時
      間是在91年3月10日下午17時至17時30 分左右。」（見前
      開偵查卷三第8 頁），顯然告訴人王懷威所指訴證人郭榮
      財遭恐嚇時，亦未在現場親自目睹，全係聽憑證人郭榮財
      事後之轉述，故告訴人王懷威前開陳述，亦係傳聞證據，
      不足當作證據使用。雖證人郭榮財於91年4月3日警訊時證
      稱：「（警方據王懷威稱你於91年3月10日17 時許在台塑
      長庚復健分院Ｃ棟工地，曾遭人恐嚇，事情經過情形，請
      你詳述？）事情經過是戊○○帶了一群人至工地，戊○○
      就把我叫到一旁，他拿出一份文件，叫我簽收。我因先前
      知道他們是想騙公司的錢，所以回答，我們公司和你根本
      沒有合約，我不方便收他們的文件。這時，戊○○便恐嚇
      我說『小賴事你知道的，小賴就比較聰明，會跑回家去，
      就安全了。你比較笨，不懂社會事，不要等事情發生了，
      後悔就來不及了。』並說他是天道盟的黑道份子，是羅福
      助身邊的人。．．所以我很害怕，就接過戊○○的文件，
      趕快自工地回公司，告訴老闆。」（見前開偵查卷二第13
      頁背面），惟其於91年12月18日偵訊時卻改稱：「（91年
      3 月間，楊、陳是否有帶兄弟拿槍到工地恐嚇、鬧事？）
      有，確實日期我忘了，那天我在挖土機作業場即下面工務
      所，開挖現場，在上面的工務所是一位賴姓負責，是賴打
      電話跟我講，陳拿槍要叫他離開，我就趕快上去看，共約
      9到10 人在小賴那。當天陳跟我講：『還是小賴聰明，該
      如何作要我懂事，才不受傷害』，當時戊○○不在現場，
      是陳與王宜禎（即甲○○）帶了約二部車人（9、8人），
      我問其他在工地打掃的人，他們說小賴被他們叫到旁邊、
      講講，小賴就不作了，後來小賴在電話中跟我講，丁○○
      拿槍指著他，他害怕，才離開公司。」（見前開偵查卷二
      第147頁背面），於93年3月18日原審審理時則稱：「當天
      有兩台車，一台黑色是甲○○的車，甲○○到中一公司工
      務所，我在施工現場，現場離工務所大約7、8百公尺，賴
      偉志在大門，賴偉志告訴我被恐嚇的事，是他被恐嚇後大
      約十幾二十分鐘後，賴偉志打電話給我，告訴我這件事，
      我才回到工務所，我才被丁○○恐嚇，他在工務所對我講
      小賴比較聰明，叫我懂事一點識實務者為俊傑，叫我不要
      再去工地，所有事情都是在同一天，我就打電話回公司報
      告這件事情，後來我就騎車離開工地。」（見該次審判筆
      錄第34頁）。證人郭榮財就其本人究係遭戊○○或丁○○
      對其施行恐嚇、有無持槍、其被恐嚇與賴偉志被恐嚇是否
      在同一天等，前後陳述不一，亦與告訴人王懷威前開所為
      賴偉志是在 91年3月8日而非3月10日被恐嚇之陳述不符，
      是以證人郭榮財所言是否屬實已啟人疑竇，且據證人即中
      一公司之現場經理王立才於 93年3月18日原審審理時證稱
      ：伊從開工到完工，每天都有在工地，沒有看到有人帶二
      輛車的人來持槍恐嚇小賴，卷附91年3月8日17時40分開始
      製作之土地工程工地協調會議紀錄，是在王懷威、郭榮財
      、小賴夥同二位不詳姓名之男子等之要脅下，伊與乙○○
      被迫始簽名；而甲○○當天沒有來，當天下午四時多王懷
      威說要上來工地，事先有打電話給甲○○，欲向甲○○請
      示如何處理，但一直聯絡不到，因電話打不通等語，益見
      告訴人王懷威所指被告甲○○有帶人恐嚇賴偉志之時間91
      年3月8日下午3時至4時許，被告甲○○並未在現場，復據
      證人即惟堡公司之工地負責人羅煥爐於 93年2月23日原審
      審理時證稱：整個工程施工現場是由我處理，每日均在工
      地，沒有看到甲○○及丁○○帶人到工地工務所恐嚇賴偉
      志等語，再細繹91年3月8日下午17時40分製作之協調會議
      紀錄上確有證人羅煥爐之簽名，尤見當日下午證人羅煥爐
      確實有在工地現場，其所為之證詞亦核與證人王立才之證
      詞相符，均堪採信，故告訴人王懷威與證人郭榮財之前開
      證詞顯屬不實，無足採信。
五、綜上所述，被告戊○○、丁○○將其等於91年2月4日所收取
    之現金2百萬元、支票4紙共計470 萬元交付予曾氏興公司，
    使原承包之曾氏興公司放棄權利，被告等人並未獲取任何不
    法利益，且該670 萬元係惟堡公司所支付，並非民泰公司所
    出，而現場施作者為惟堡公司，則民泰公司並未支付該 670
    萬元，亦無任何損失，再民泰公司並未交付履約保證金4 百
    萬元，致其與中一公司之契約並未生效，且中一公司既已將
    工程款支付予其下包雲從龍公司及下下包惟堡公司，難認中
    一公司有再支付工程款予民泰公司之必要，至於雲從龍公司
    與民泰公司之關係，被告戊○○雖有委任民泰公司代其至現
    場點工、監工，惟此亦僅係民泰公司可向雲從龍公司索取點
    工、監工費用，亦核與中一公司無涉，被告等人既未曾向民
    泰公司施用任何詐術，亦無因此從民泰公司王懷威處取得任
    何不法財物，被告丁○○亦未恐嚇賴偉志及郭榮財，此外復
    查無其他積極證據足認被告等人有公訴人所指之犯行，應認
    均不能證明被告等人之犯行，本件不能證明被告5 人犯罪，
    原審因而對被告甲○○、乙○○、丙○○、丁○○及戊○○
    為無罪之諭知，經核並無不合。
六、檢察官提起上訴略以：（一）中一公司與民泰公司間之民事
    契約是否成立生效與被告等是否構成詐欺犯行無關。民泰公
    司確實支付4 百萬元現金予甲○○，經證人王懷威、張瑞雲
    、陳志凌到庭證訴明確，若雙方之契約自始即未合法成立生
    效，被告等仍受領民泰公司所給付之財物及勞務更彰顯被告
    詐欺之犯行。（二）簽約時所支付之金錢就係由民泰公司支
    出抑或是由惟堡公司支出均不影響被告犯行，又民泰公司所
    支付之8百70萬元由惟堡公司之曾世富提供，僅200萬元是以
    民泰公司自有資金支付，無論如何均係民泰公司與惟堡公司
    或曾世富個人之內部關係，與被告等無涉。（三）現場實際
    由惟堡公司施作不影響被告等犯行。（四）惟堡公司事後由
    雲從龍公司及中一公司取得工程款，不足為有利被告之認定
    。（五）原審以中一公司與民泰公司所簽定之該份工程合約
    書無效，進而認定被告等無詐欺之犯行，顯有未當云云。惟
    民泰公司王懷威並未支付現金400 萬元予甲○○，又丁○○
    、戊○○所簽收之200萬元現金及470萬元支票，係惟堡公司
    支付，做為惟堡公司承做此工程，並請原承包商曾氏興公司
    放棄權利之代價，丁○○、戊○○已交付予曾氏興公司，事
    後之現場施作者亦係惟堡公司，尚不能認定被告等人有從中
    獲得任何不法利益，且丁○○並無恐嚇之行為，前皆已敘明
    ，檢察官之上訴，核無理由，應予駁回。
據上論斷，應依刑事訴訟法第368條，判決如主文。
本案經檢察官鄭富銘到庭執行職務。
中　　華　　民　　國　　94　　年　　8　　月　　24　　日
                  刑事第十四庭審判長法　官  張連財
                                    法  官　周占春
                                    法  官　林明俊
以上正本證明與原本無異。
不得上訴。
                                    書記官  蕭進忠
中　　華　　民　　國　　94　　年　　8 　　月　　31　　日
